【裁判字號】    97,交抗,261
【裁判日期】    970307
【裁判案由】    違反道路交通管理處罰條例
【裁判全文】
臺灣高等法院交通事件裁定             97年度交抗字第261號
    抗  告  人
    即受處分人  甲○○
上列抗告人因違反道路交通管理處罰條例案件，不服臺灣臺北地
方法院97年度交聲字第60號，民國97年1月31日裁定， 提起抗告
，本院裁定如下：
    主  文
抗告駁回。
    理  由
一、原處分意旨略以：受處分人即異議人甲○○於民國96年10月
    5日13時17分，駕駛車號1552-EK號自用小客貨車有西往東行
    經臺北市○○路144巷口時，因使用行動電話通話， 而為警
    以異議人有違反道路交通管理處罰條例第31條之1第1項規定
    之行為，予以當場掣單舉發。嗣異議人於舉發通知單上所載
    之應到案日期前（即96年10月20日前）提出申訴，經原處分
    機關即臺北市交通事件裁決所認為無理由，乃依上開條例第
    31條之1第1項及違反道路交通管理事件統一裁罰基準表之規
    定，裁罰異議人新台幣3000元。
二、聲明異議意旨略以：異議人於上開時、地，駕駛車號1552-E
    K號自用小客貨車行經臺北市○○路144巷口時，只是將電話
    持握手中，並無任何使用行動電話撥打或通話之事實，未料
    員警自對向行經該巷口，猛然迴轉後攔阻異議人，並聲稱異
    議人有使用行動電話通話之事實等語，惟異議人遭攔阻時，
    即向該名員警表示異議人當時並無使用行動電話通話，並願
    意將手機通話紀錄提示給該名員警作為證明，卻遭該名員警
    拒絕，並執意開單。 茲提出本人於96年10月5日行動電話通
    聯紀錄，可知本人於96年10月5日13時17分時， 並無受、撥
    話紀錄，本件並無任何證據證明異議人有違規之事實，為此
    請求撤銷原處分等語。
三、原裁定以：
（一）按汽車駕駛人於行駛道路時，使用手持式行動電話進行撥
      接或通話者，處新臺幣3000元罰鍰，道路交通管理處罰條
      例第31條之1第1項定有明文。本件異議人對於其於上開時
      間駕駛車號1552-EK號自用小客貨車行經臺北市○○路144
      巷口之事實並不爭執，惟以前開情詞為辯。然查，異議人
      於原審法院訊問時自承：我當時有將行動電話放在耳朵旁
      邊，但是我並沒有通話也沒有撥打，我是做業務的，因為
      我出了一些困難，在跟我客戶解釋之前，我必須先把我想
      要說的話重覆練習一次，當時我車子在行進中，舉發的員
      警也在行進中，我前面路口就是紅燈，所以我就停等紅燈
      ，員警就迴轉過來說我手持行動電話講電話，叫我把行照
      、駕照拿出來等語，核與證人即當時舉發本件違規之臺北
      市政府警察局中山分局長春路派出所員警張容生於原審法
      院訊問時所證：（請詳敘舉發經過？）我當時在服12時至
      15時金融機構巡守勤務，當天我是騎乘警用巡邏機車，我
      由東往西行駛在吉林路144巷， 異議人則是由西往東行駛
      在吉林路144巷，所以我有跟他會車， 我在跟異議人會車
      時，有看到異議人有將行動電話放在嘴邊，他有無講電話
      我不知道，異議人將車子停在十字路口，我就迴車騎到異
      議人駕駛座車邊，請他把車窗搖下來，當時異議人還拿著
      大哥大，那時候我就跟異議人說：先生，你開車打大哥大
      ，請你把車子開到旁邊等情相符，是異議人於駕駛汽車行
      駛道路時，手拿手持式行動電話放在耳邊之事實應屬明確
      。 異議人固提出其名下行動電話門號於96年10月5日通聯
      紀錄以資證明於員警舉發當時其確無使用行動電話進行撥
      接或通話，惟目前臺灣社會情形，一人使用多支行動電話
      或使用他人行動電話之情形甚為普遍，是異議人所提出之
      通聯紀錄僅能證明該門號於舉發當時並無通話紀錄，並不
      能證明於舉發當時其所使用之行動電話確實是該門號，且
      異議人若確實有事必須向其客戶解釋，只需多加思考即可
      ，又何須多此一舉手持行動電話加以演練，並增加遭警方
      「誤會」在開車時使用行動電話而予以舉發之風險？是異
      議人上開所辯，顯與常理有違。至其所辯於員警掣單舉發
      當時，曾表示願意將手機通話紀錄提示給員警作為證明，
      卻遭該名員警拒絕一節，證人張容生亦證稱：我要開單時
      候，他說他是業務員，可否開輕一點，我說不可以，所以
      我還是開單舉發，異議人並沒有跟我表示他並沒有通話，
      他說現在業務不好跑，可否開輕一點，其他的話他都沒有
      說，所以異議人方才所說他有跟我解釋的那些話，都不實
      在等語，是異議人此部分所辯純屬片面之詞，無法證實。
（二）綜上所述，異議人上開所辯，均無足採。從而原處分機關
      依道路交通管理處罰條例第31條之1第1項及違反道路交通
      管理事件統一裁罰基準表之規定，裁處3000元罰鍰，經核
      於法並無不合，異議人之異議為無理由，應予駁回，經核
      並無違誤。
四、抗告人抗告意旨略以：
（一）抗告人僅係欲撥打電話，而將手機置於耳上但未撥出。員
      警開單時，抗告人所持手機確無任何通聯紀錄，自可證明
      抗告人並無使用手機情事。原審徒以臺灣社會一人持用多
      支手機為由，認抗告人所舉通聯紀錄僅可證明該門號於案
      發時點並未通話等情，臆測抗告人有使用手機之事實，顯
      有偏頗。且交通事件既應準用刑事訴訟法之規定，則原處
      分機關對於抗告人是否確有本件違規，應負舉證責任，原
      審僅以舉發員警之證述，即認抗告人有本件違規，顯非適
      法。況舉發員警為與抗告人利益相衝突之人，則員警所為
      證述是否可信，顯非無疑，原審竟據為裁定之基礎，實屬
      不當。
（二）而舉發員警雖證述，騎車至抗告人身邊時，發現抗告人正
      在講手機等情，惟抗告人既已與員警相遇，且從後視鏡看
      見員警迴轉，豈會有違規之可能？況員警於庭訊時主張開
      車手持手機即屬違法，惟道路交通管理處罰條例僅處罰開
      車時使用手機才需處罰，足見員警不僅不知法律而違法開
      單，且所為證述與事實不符，不足採信。原裁定既有未恰
      ，爰請撤銷原裁定，更為適法之裁定等語。
五、惟查：
（一）本件抗告人既自承係因係欲撥打電話，而將手機置於耳上
      ，但未撥出等情屬實。而證人即舉發員警既與抗告人素不
      相識，且已於庭訊前具結，則員警當無設詞誣指抗告人有
      本件交通違規之情事，而自陷於偽證罪責之可能，足見證
      人即舉發員警所為證述，應屬可採。而原審法院已就何以
      認定抗告人確有本件交通違規，詳載理由依據，抗告人猶
      執前詞，辯稱其僅有一隻手機，且案發當時並無使用手機
      等語，委不足採。抗告意旨（一）所指，顯無理由。
（二）抗告人縱有親見舉發員警迴轉，惟此非得推論抗告人絕無
      已見員警靠近而繼續違規使用手機之事。再縱令員警於庭
      訊時確有主張開車手持手機即屬違法等情屬實，惟其已明
      確證述抗告人於本件案發當時，確實手持手機，並請託員
      警開出處罰較輕之罰單，足認抗告人確有本件交通違規。
      縱令員警於庭訊時確有為上開主張，應僅係一時口誤，且
      此部分仍無解於抗告人確有本件交通違規之事實。抗告意
      旨（二）所指，亦無理由。
（三）縱上所述，抗告人所涉本件交通違規，應予處罰，顯屬無
      疑，足見本件抗告為無理由，應予駁回。
據上論結，應依道路交通案件處理辦法第26條，道路交通管理處
罰條例第89條，刑事訴訟法第412條，裁定如主文。
中    華    民    國    97    年    3      月   7     日
                  刑事第４庭審判長法  官  沈宜生
                                  法  官  鄭水銓
                                  法  官  周煙平
以上正本證明與原本無異。
不得再抗告。
                                  書記官  蕭麗珍
中    華    民    國    97    年    3     月    12    日


司法院資訊處製作；財團法人民間司法改革基金會備份。
